臺灣臺中地方法院刑事判決　　　　　　100年度訴緝字第166號
公　訴　人　臺灣臺中地方法院檢察署檢察官
被　　　告　郭銘焜
上列被告因偽造文書案件，經檢察官提起公訴（99年度偵字第
14030號），被告於本院準備程序就被訴事實為有罪之陳述，經
本院合議庭裁定改行簡式審判程序，判決如下：
    主       文
郭銘焜行使偽造私文書，足以生損害於公眾及他人，累犯，處有
期徒刑柒月。如附表編號1至11所示文件上偽造之「郭銘港」簽
名共參拾枚、指印共伍拾壹枚均沒收。
    犯 罪 事 實
一、郭銘焜前因懲治盜匪條例案件，經本院判處有期徒刑8年確
    定，於民國93年假釋出監，於96年4月2日假釋期滿未經撤銷
    而執行完畢。猶不知悔改，其於99年4月2日17時10分許，因
    故買贓物案件（另由臺灣苗栗地方法院檢察署檢察官以99年
    度偵緝第132案提起公訴），經臺中市警察局（現改制為臺
    中市政府警察局，下同）第五分局員警查獲，為逃避刑罰，
    基於行使偽造私文書、偽造署押之單一犯意，擅自冒用其兄
    「郭銘港」之名義應訊，接續於附表編號1至11所示之時間
    、地點，在附表編號1至11所示之文件上，偽造「郭銘港」
    之簽名及指印，以表示其為「郭銘港」本人，並已接受逮捕
    通知、不同意接受夜間詢問、已受權利事項之告知、同意接
    受搜索等意，而偽造該私文書，並將如附表編號1、2、3、7
    所示等私文書交予警員而行使之，足以生損害於司法機關對
    刑案偵辦之正確性及郭銘港本人。嗣郭銘港經臺灣臺中地方
    法院檢察署檢察官以該署99年度偵字第8303號起訴書提起公
    訴，由本院以99年度易字第1361號審理，郭銘港到案後表明
    係遭其弟郭銘焜冒其名應訊，始查悉上情。
二、案經臺中巿警察局第五分局移送臺灣臺中地方法院檢察署檢
    察官偵查起訴。
    理       由
一、按除被告所犯為死刑、無期徒刑、最輕本刑為三年以上有期
    徒刑之罪或高等法院管轄第一審案件者外，於前條第一項程
    序進行中，被告先就被訴事實為有罪之陳述時，審判長得告
    知被告簡式審判程序之旨，並聽取當事人、代理人、辯護人
    及輔佐人之意見後，裁定進行簡式審判程序，刑事訴訟法第
    273條之1 條第1 項定有明文。本件被告所犯係死刑、無期
    徒刑、最輕本刑為三年以上有期徒刑以外之罪，其於準備程
    序中就被訴事實為有罪之陳述，且經審判長告知被告簡式審
    判程序之旨，並聽取檢察官及被告之意見後，本院裁定進行
    簡式審判程序，是本案之證據調查，依刑事訴訟法第273條
    之2、同法第159條第2項之規定，不適用傳聞法則有關限制
    證據能力之相關規定，合先敘明。
二、訊據被告郭銘焜對於上開犯罪事實均坦承不諱，核與被害人
    郭銘港於本院99年度易字第1361號案件審理中指述伊遭被告
    冒名應訊等語相符，且被告為警查獲時所留存指紋卡送內政
    部警政署刑事警察局鑑定結果，與該局檔存之郭銘焜指紋相
    同，有內政部警政署刑事警察局99年5月12日刑紋字第
    0990063870號函在卷可稽，並有如附表所示被告偽造「郭銘
    港」簽名及按指印之文書在卷可稽，堪信被告之自白與事實
    相符。又被告偽造如附表編號1至11所示偽造「郭銘港」之
    簽名共計30枚及指印51枚，業據本院調閱本院99年度易字第
    1361號案卷查核無誤，並經本院於100年5月30日準備程序當
    庭勘驗明確，復有臺中市警察局第五分局第1次調查筆錄、
    搜索扣押筆錄、自願受搜索同意書、權利告知單、執行拘提
    逮捕告知本人通知書影本、指紋卡片各1份及臺灣臺中地方
    法院檢察署99年度偵字第8303號卷宗、本院99年度聲羈字第
    383號卷宗影本、臺中市警察局第五分局第2次調查筆錄彩色
    影本等附卷可佐，可知被告偽造如附表編號4所示「郭銘港
    」之指印為12枚，檢察官起訴書認被告偽造如附表編號4所
    示「郭銘港」之指印為9枚，尚屬有誤，附此敘明。則被告
    冒用「郭銘港」之名義分別於警詢、偵訊及本院訊問中應訊
    及偽造上揭私文書、署押之事實，足以生損害於警察、司法
    機關偵查案件之正確性及郭銘港本人之權益，本件事證明確
    ，被告犯行堪予認定。
三、論罪科刑之說明：
  (一)按刑法上偽造文書罪章所指之文書，除必須具備有體性、文
    字性、持續性、意思性等要件外，尚必須存有足以表彰一定
    之制作名義人時，該等記載方可認為係文書，否則若僅為表
    彰某人簽名意思之署名或簽押，並不具有表彰一定制作名義
    人存在，該等記載即無從認為係刑法上之文書，而只能認為
    係單純之署押，是按簽他人姓名並按指印，該指印同為代表
    該被冒用者之姓名，作用及效力與署押無異，亦屬署押之一
    種；又刑法上之偽造署押罪，係指單純偽造簽名、捺印或以
    其他符號代簽名而言，若在制式之書類上偽造他人簽名，已
    為一定意思表示，具有申請書或收據等類之性質者，則係犯
    偽造文書罪，而該偽造署押為偽造私文書之部分行為，即不
    另論罪。次按數行為於同時同地或密切接近之時地實施，侵
    害同一之法益，各行為之獨立性極為薄弱，依一般社會健全
    觀念，在時間差距上，難以強行分開，在刑法評價上，以視
    為數個舉動之接續施行，合為包括之一行為予以評價，較為
    合理，則屬接續犯，而為包括之一罪（最高法院86年臺上字
    第3295號判例要旨參照）。
  (二)查被告於附表編號4、5、6、8至11等所示之文件上偽簽姓名
    及按指印，僅係表彰簽名之意思，應認係偽造署押之行為；
    又被告於臺中市警察局第五分局「權利告知單」、「第1次
    調查筆錄之夜間詢問同意書」、「自願受搜索同意書」、「
    拘提逮捕告知本人通知書」上簽名或捺指印，係表示其確為
    郭銘港本人並已接受逮捕通知、不同意接受夜間詢問、已受
    權利事項之告知等意，該等文件性質上均為私文書。核被告
    所為，係犯刑法第216條、第210條行使偽造私文書罪。又被
    告雖前後多次在附表編號1至11所示之文件上，偽造「郭銘
    港」之簽名及捺指印，然係基於單一之犯意，於密切接近之
    時、空接續為之，揆諸上開判例意旨，應論以一個偽造署押
    之行為，而其單一偽造署押之行為，應為偽造私文書之部分
    行為，偽造私文書後持以行使，偽造私文書之低度行為，應
    為行使之高度行為所吸收，均不另論罪。檢察官起訴書認被
    告於附表編號4、5、6 、8至11等所示之文件上偽造署押之
    行為，應論以刑法第217 條第1項偽造署押罪，尚有未洽；
    至檢察官起訴書就附表編號11所示偽造署押之行為固未論及
    ，惟業經到庭實施公訴之檢察官於本院準備程序中更正補列
    （見本院99年度訴字第2716號卷宗第15頁背面），且與起訴
    部分有不可分關係，為起訴效力所及，本院自應加以審究，
    附此敘明。
  (三)被告有上開犯罪事實欄所載之科刑及執行紀錄，有臺灣高等
    法院被告前案紀錄表在卷可考，其於有期徒刑執行完畢後，
    5年內故意再犯本案有期徒刑以上之罪，為累犯，應依刑法
    第47條第1項之規定加重其刑。
  (四)爰審酌被告素行不佳，為脫免刑事訴追，竟偽造他人署押及
    私文書，使遭冒名之被害人郭銘港無端受刑事追訴，並對警
    察及司法機關追訴犯罪之正確性造成影響，原應從重量刑，
    惟其犯後尚知坦承犯行等一切情狀，量處如主文所示之刑，
    以資懲儆。如附表編號1至11所示偽造「郭銘港」之簽名共
    計30枚及指印51枚，均屬偽造之署押，應依刑法第219條規
    定均併予宣告沒收。
據上論結，應依刑事訴訟法第299條第1項前段，刑法第216條、
第210條、第47條第1項、第219條，判決如主文。
中    華    民    國  100    年    5    月    31    日
                  刑事第二庭    法  官  鄭永玉
以上正本證明與原本無異。
如不服本判決應於收受送達後10日內向本院提出上訴書狀，並應
敘述具體理由；其未敘述上訴理由者，應於上訴期間屆滿後20日
內向本院補提理由書（均須按他造當事人之人數附繕本）「切勿
逕送上級法院」。
                                書記官  蔡伸蔚
中    華    民    國   100    年    5     月    31    日
 附表
┌──┬───────────┬────────┬───┬───────┐
│編號│文件名稱及所在卷宗頁次│偽造之署押      │數量  │偽造時間及地點│
├──┼───────────┼────────┼───┼───────┤
│ 1  │臺中巿警察局第五分局水│簽名            │1枚   │99年4月2日18時│
│    │湳派出所權利告知單（見│                │      │、臺中市警察局│
│    │臺中市警察局第五分局中├────────┼───┤第五分局水湳派│
│    │分五偵字第0000000000號│指印            │1枚   │出所          │
│    │警卷第31頁）          │                │      │              │
├──┼───────────┼────────┼───┼───────┤
│ 2  │臺中巿警察局第五分局執│簽名            │1枚   │99年4月2日18時│
│    │行拘提逮捕告知本人通知│                │      │10分、臺中市警│
│    │書（見臺中市警察局第五├────────┼───┤察局第五分局水│
│    │分局中分五偵字第099000│指印            │1枚   │湳派出所      │
│    │9961號警卷第33頁）    │                │      │              │
├──┼───────────┼────────┼───┼───────┤
│ 3  │臺中巿警察局第五分局水│簽名            │3枚   │99年4月2日18時│
│    │湳派出所第1次調查筆錄 ├────────┼───┤41分、臺中市警│
│    │之夜間詢詢問同意書（見│指印            │3枚   │察局第五分局水│
│    │臺中市警察局第五分局中│                │      │湳派出所      │
│    │分五偵字第09900099 61 │                │      │              │
│    │號警卷第2、3頁）      │                │      │              │
├──┼───────────┼────────┼───┼───────┤
│ 4  │臺中巿警察局第五分局水│簽名            │3枚   │99年4月2日23時│
│    │湳派出所第2次調查筆錄 ├────────┼───┤30分許、臺中市│
│    │（見臺中市警察局第五分│指印            │12枚  │警察局第五分局│
│    │局中分五偵字第09900099│                │      │水湳派出所    │
│    │61號警卷第4至7頁）    │                │      │              │
├──┼───────────┼────────┼───┼───────┤
│ 5  │臺中巿警察局第五分局水│簽名            │3枚   │99年4月2日17時│
│    │湳派出所扣押筆錄（見臺│                │      │10分、臺中市北│
│    │中市警察局第五分局中分├────────┼───┤屯區○○路99  │
│    │五偵字第0000000000號警│指印            │3枚   │-15號前       │
│    │卷第17、18、19頁）    │                │      │              │
├──┼───────────┼────────┼───┼───────┤
│ 6  │臺中巿警察局第五分局水│簽名            │8枚   │同上          │
│    │湳派出所扣押物品目錄表├────────┼───┤              │
│    │（見臺中市警察局第五分│指印            │8枚   │              │
│    │局中分五偵字第09900099│                │      │              │
│    │61號警卷第22頁）      │                │      │              │
├──┼───────────┼────────┼───┼───────┤
│ 7  │臺中巿警察局第五分局水│簽名            │1枚   │99年4月2日17時│
│    │湳派出所自願受搜索同意├────────┼───┤10分、臺中縣大│
│    │書（見臺中市警察局第五│指印            │1枚   │雅鄉○村○路25│
│    │分局中分五偵字第099000│                │      │巷27號        │
│    │9961號警卷第21頁）    │                │      │              │
├──┼───────────┼────────┼───┼───────┤
│ 8  │扣押筆錄（見臺中市警察│簽名            │3枚   │99年4月2日23時│
│    │局第五分局中分五偵字第├────────┼───┤、臺中縣大雅鄉│
│    │0000000000號警卷第23、│指印            │2枚   │大楓村前村東路│
│    │24、25頁）            │                │      │25巷27號      │
│    │                      │                │      │              │
│    │                      │                │      │              │
├──┼───────────┼────────┼───┼───────┤
│ 9  │臺灣地方法院檢察署檢察│簽名            │5枚   │99年4月3日11時│
│    │官訊問筆錄（見臺灣臺中├────────┼───┤22分、臺灣臺中│
│    │地方法院檢察署99年度偵│指印            │0枚   │地方法院檢察署│
│    │字第8303號卷宗第9、10 │                │      │拘留室        │
│    │、11頁）              │                │      │              │
├──┼───────────┼────────┼───┼───────┤
│10  │本院羈押被告訊問筆錄  │簽名            │1枚   │99年4月3日13時│
│    │（見本院99年度聲羈字第│                │      │10分、臺灣臺中│
│    │383號卷宗第5頁）      ├────────┼───┤地方法院拘留所│
│    │                      │指印            │0枚   │              │
│    │                      │                │      │              │
├──┼───────────┼────────┼───┼───────┤
│11  │指紋卡片（見臺中市警察│簽名            │1枚   │99年4月3日、臺│
│    │局第五分局中分五偵字第│                │      │中市警察局第五│
│    │0000000000號警卷第7頁 ├────────┼───┤分局水湳派出所│
│    │）                    │指印            │20枚  │              │
└──┴───────────┴────────┴───┴───────┘